臺灣士林地方法院小額民事判決
111年度湖小字第906號
原      告  新安東京海上產物保險股份有限公司

法定代理人  陳忠鏗  
訴訟代理人  羅天君  
被      告  鄭浩宇  
上列當事人間侵權行為損害賠償（交通）事件，經本院於民國11
1年7月1日言詞辯論終結，判決如下：
    主    文
被告應給付原告新臺幣42,018元，及自民國111年6月21日起至清
償日止，按週年利率百分之5計算之利息。
原告其餘之訴駁回。
訴訟費用新臺幣1,000元，由被告負擔十分之七即新臺幣700元，
餘由原告負擔。
本判決原告勝訴部分得假執行。但被告如以新臺幣42,018元為原
告預供擔保後，得免為假執行。
    理由要領
一、本件依民事訴訟法第436條之18第1項規定，除主文外，加記
    第二項有關兩造爭執要點之判斷。　　　　
二、本院之判斷：
　㈠查，本件車禍，已經本院110年度士小字第461號確定判決（
    下稱前案判決，見本院卷第25至32頁）認定：任職中興大業
    巴士股份股份有限公司（下稱中興巴士公司）之公車司機連
    貴，駕駛公車行經本件事故地點之轉彎處時，疏未注意及小
    心駕駛，有部分車體跨越雙黃實線，違反道路交通安全規則
    ，適逢對向車道上、由潘煒強所駕車輛（下稱甲車）駛至該
    處，為避免兩車碰撞，因而緊急煞車，未料甲車後方、由本
    件被告駕駛之車輛（下稱乙車），未與甲車保持適當安全距
    離，乙車因而追撞甲車，對甲車造成損害，依民法第185條
    共同侵權行為規定，連貴與本件被告就潘煒強因本件車禍所
    受損害應負連帶賠償責任；又，中興巴士公司為連貴之僱用
    人，依民法第188條規定，就連貴因本件車禍所造成之損害
    應負連帶賠償責任，並與本件被告就本件車禍所應負擔之賠
    償責任，具有不真正連帶債務關係等情，並命應賠償金額為
    新臺幣（下同）84,036元（另有法定遲延利息）確定在案。
    就此部分，本院應受前確定案判決拘束，不得為不同之認定
    ，先予敘明。
　㈡關於本件車禍，受害人潘煒強得請求之賠償84,036元（下稱
    系爭債務），原告基於與被保險人中興巴士公司間之保險契
    約，於給付理賠金後，依照保險代位、連帶債務人間內部分
    擔之法律關係，自得請求被告返還其自身因中興巴士公司清
    償系爭債務全部而同免責任之利益（即被告應償還其應平均
    分擔之金額計42,018元）。茲說明如下：
　⒈系爭債務之各債務人（含本件被告在內）對各自應負擔部分
    之判斷：
　①按，數人共同不法侵害他人之權利者，連帶負損害賠償責任
    。連帶債務人相互間，除法律另有規定或契約另有訂定外，
    應平均分擔義務。但因債務人中之一人應單獨負責之事由所
    致之損害及支付之費用，由該債務人負擔。民法第185條第1
    項前段、第280條分別定有明文。
　②前案判決已認定應負擔本件車禍主要肇事責任者為連貴與本
    件被告2人，其2人就系爭債務應負連帶賠償責任。又，本院
    檢閱新北市政府警察局汐止分局函送之本件車禍事故調查報
    告資料後，綜合審酌本件車禍發生之情節、原因力大小等一
    切情事，認為連貴與本件被告2人之過失肇責各半。準此，
    依照上開民法第185條第1項前段、第280條規定，被告就系
    爭債務應負擔之比例為50%（計算式：84,036×50%＝42,018，
    屬被告個人應負擔之部分）。
　③至於原告主張本車禍之肇責被告應負擔70%責任、就系爭債務
    應負擔58,825元，以及被告抗辯伊之責任應為最小云云，與
    本院上開認定不同，均非可採，附此指明。　
　⒉原告基於保險代位之規定，得代位興巴士公司請求被告給付
    其就系爭債務所應分擔之部分：
　①按，僱用人賠償損害時，對於為侵權行為之受僱人，有求償
    權。連帶債務人中之一人，因清償、代物清償、提存、抵銷
    或混同，致他債務人同免責任者，得向他債務人請求償還各
    自分擔之部分，並自免責時起之利息。前項情形，求償權人
    於求償範圍內，承受債權人之權利。但不得有害於債權人之
    利益。民法第188條第3項、第281條分別有明文規定。
　②中興巴士公司與本件被告就系爭債務既具有不真正連帶債務
    關係，已如上述，而中興巴士公司又已為其受僱人連貴，賠
    償系爭債務全部（即關於系爭債務，潘煒強已經由本院110
    年度司執字第56754號強制執行事件之執行程序，足額受償
    完畢），有本院執行處之執行命令影本可憑（見本院卷第43
    頁），堪以認定。就中興巴士公司於系爭執行事件中之清償
    行為，而使本件被告同免系爭債務之清償責任部分，依照前
    揭民法第281條規定，即得請求本件被告償還其應分擔之部
    分（即42,018元），並得加計遲延利息。
　③又，原告基於與中興巴士公司間之保險契約，已賠付中興巴
    士公司86,953元（即系爭執行事件中潘煒強聲請強制執行之
    債權金額，含系爭債務金額與執行聲請費用），有保單資料
    、支付明細表可佐（見本院卷第21、45頁），堪認屬實。則
    原告賠付上述之保險金後，依照保險法第53條第1項規定、
    與中興巴士公司間營業用汽車保險單條款第15條之代位約定
    （詳本院卷第33頁），就系爭債務中本件被告所應所應分擔
    之部分（即42,018元），即得代位行使被險人中興巴士公司
    對被告之請求權（實質上為承受該請求權）。被告抗辯原告
    對其並無求償權，僅連貴才可對其求償云云，則非可採。
　⒊從而，原告本於保險代位、連帶債務人間內部分擔之法律關
    係，請求被告給付如主文第一項所示款項，為有理由，應予
    准許。
中　　華　　民　　國　　111 　年　　7 　　月　　15　　日
                  內湖簡易庭  法　官　施月燿
以上為正本係照原本作成。
如不服本判決，應於送達後20日內，向本院提出上訴狀並應記載
上訴理由，表明關於原判決所違背之法令及其具體內容與依訴訟
資料可認為原判決有違背法令之具體事實，如於本判決宣示後送
達前提起上訴者，應於判決送達後20日內補提上訴理由書（須附
繕本）。
中　　華　　民　　國　　111 　年　　7 　　月　　15　　日
                              書記官  朱鈴玉